【裁判字號】    97,訴,240
【裁判日期】    970827
【裁判案由】    毒品危害防制條例
【裁判全文】
臺灣士林地方法院刑事判決               97年度訴字第240號
公  訴  人  臺灣士林地方法院檢察署檢察官
被      告  丙○○
選任辯護人  范晉魁律師
上列被告因毒品危害防制條例案件，經檢察官提起公訴（96年度
偵字第13590 號），本院判決如下：
    主  文
丙○○轉讓禁藥，處有期徒刑伍月；又轉讓禁藥，處有期徒刑伍
月。應執行有期徒刑捌月。
    事  實
一、丙○○明知安非他命係行政院衛生署公告查禁之禁藥，於民
    國96年8 月間、9 月間，接獲友人戊○○撥打0000000000行
    動電話門號，得悉戊○○欲購買安非他命之數量後，旋即以
    1 克新台幣（下同）2,500 元至4,000 元不等之價格，向綽
    號「小胖」之人購入安非他命1 克，再於戊○○住處樓下即
    台北縣汐止市○○○路135 巷6 號前，以原價轉讓予戊○○
    ，前後共計2 次。
二、案經臺北縣政府警察局三重分局報告臺灣士林地方法院檢察
    署檢察官偵查起訴。
    理  由
一、證據能力：
  (一)按被告以外之人於審判外之言詞或書面陳述，除法律有規定
    者外，不得作為證據；又被告以外之人於審判外之陳述，雖
    不符合同法第159 條之1 至第159 條之4 之規定，但經當事
    人於審判程序同意作為證據，法院審酌該言詞陳述或書面陳
    述作成時之情況，認為適當者，亦得為證據。當事人、代理
    人或辯護人於法院調查證據時，知有第159 條第1 項不得為
    證據之情形，而未於言詞辯論終結前聲明異議者，視為有前
    項之同意，刑事訴訟法第159 條第1 項及第159 條之5 分別
    定有明文。查本判決下列所引用之證人戊○○於警訊之陳述
    ，雖屬傳聞證據，偵查中之陳述雖未經被告行交互詰問，惟
    均經當事人於本院準備程序及審判期日中表示無意見而不予
    爭執，且迄至言詞辯論終結前亦未再聲明異議，本院審酌此
    等證據資料製作時之情況，尚無違法不當及證明力明顯過低
    之瑕疵，亦認為以之作為證據應屬適當，故揆諸前開規定，
    爰逕依刑事訴訟法第159 條之5 規定，認前揭證據資料均例
    外有證據能力，合先敘明。
  (二)辯護人爭執卷附0000000000通訊監察譯文之證據能力，惟本
    院審酌結果，認證人戊○○於本院具結證稱並未撥打通訊監
    察之0000000000行動電話門號向被告購買安非他命（見本院
    卷第180 頁、第181 頁）；且通訊監察期間常見被告之行動
    電話門號0000000000撥打0000000000，是並無足夠之證據足
    認通訊監察期間0000000000門號係被告持有使用中，是本院
    並未採用通訊監察譯文作為認定被告販賣或轉讓安非他命予
    他人之證據。
二、訊之被告矢口否認有轉讓或販賣安非他命予戊○○之行為，
    辯稱：僅曾於96年7 、8 月間，因戊○○錢不夠，而與戊○○2 人一起向小胖購買毒品安非他命1 次云云。惟查：
  (一)被告於警詢時已自白從96年7 月開始，戊○○平均每月向其
    購買安非他命2-3 次，每次交易4,000 元約1 公克重屬實（
    見96年度偵字第13590 號卷第5 頁）。被告雖辯稱：前述警
    詢自白係遭警脅迫，不具任意性云云，惟查：
    1.被告雖稱警員於警車上告知若不承認販賣毒品，將來槍枝
      那條罪要算到其頭上云云，並聲請本院傳喚與其同車之另
      案被告丁○○為證。惟經傳喚丁○○到庭訊問「在車上，
      警察有無對被告說若不承認，就要栽槍給被告？」證人丁○○具結後證稱「我只知道有提到槍，但不記得有聽到這
      句。」等語（見本院卷第149 頁）；而證人丁○○雖稱警
      察要被告配合，然經檢察官進一步詰問所謂配合，究竟係
      教導被告如何陳述之具體內容？抑或只是要被告配合針對
      警察的問題回答？證人答稱「沒有聽到，只聽到針對警察
      講的問題來回答。」（見本院卷第149 頁），而證人丁○○復證稱被告製作筆錄之過程其並未目睹（見本院卷第14
      7 頁），是依證人丁○○之證詞，實不足以認定被告於警
      詢前或警訊時遭警脅迫。
    2.而被告之男友甲○○雖具結證稱搜索當日警員未搜索查得
      違禁物，但在無拘票之情形下將被告帶離說要被告協助辦
      案，之後其打電話到三重分局，警察說不用請律師，其與
      乙○○趕往三重分局，當時訊問已經結束，警員還說若要
      帶被告走，要針對被告（要不時開搜索票去被告家）云云
      ，被告之哥哥乙○○雖具結證稱：搜索後警察說一定要把
      被告帶走，其後來打電話給被告，知道被告在三重分局，
      就自己一個人趕去三重分局，筆錄已經做完但警察不讓被
      告離開，還說現在把被告帶走可以，改天會再找被告麻煩
      云云，惟查：
      (1)證人甲○○既證稱：搜索後警察帶走被告時有告知要被
        告協助辦案（見本院卷第160 頁）、證人乙○○亦證稱
        被告並沒有說不願意去警局，也配合著去警局（見本院
        卷第147 頁）；且參警詢筆錄記載警員告知其得選任辯
        護人，該告知亦經被告簽名確認；筆錄復記載警員詢問
        「是否請辯護人到場？」被告稱「不用請辯護人到場。
        」警員告知「警方於96年10月18日12時30分持士林地方
        法院核發之96年度聲搜字第1364號搜索票至你住處搜索
        未發現不法物品，你當場向警方坦承之前施用安非他命
        並主動隨警方返回分局說明，是否實在？」被告答「實
        在。」而被告並未爭執前開警詢筆錄記載有何錯誤，足
        見被告於接受警詢時已知自己並非被逮捕或拘提而強制
        到場，且被告已表示訊問時不用請律師。而被告之男友
        甲○○依法並無權為被告選任辯護人，是縱令其向警員
        表示要請律師警員拒絕，亦非違法。尚難認被告係於行
        動自由遭非法剝奪且剝奪其請律師權利之情形下接受訊
        問。
      (2)而證人甲○○、乙○○亦證稱渠於被告接受警詢並未在
        場，是其證言並不足以認定被告警詢過程有遭脅迫情事
        ；而警員縱使於訊問完畢證人甲○○、乙○○前往要求
        將被告帶走時態度不佳，亦不足以推論被告警詢時係受
        脅迫。
    3.綜上所述，本件並無證據足以證明被告警詢自白不具任意
      性。
  (二)證人戊○○於警訊時證稱：「我一個月約向他（指被告）買
    2-3 次，每次都是買1 公克，價格為4,000 元，我從今年7
    月底開始跟他買，我認識他是因為他是我朋友同學的妹妹。
    」等語（見96年度偵字第13590 號卷第9 頁）。於本院審理
    時亦具結證稱：認識被告6 、7 年，從96年7 月開始2 、3
    個月請被告幫忙拿安非他命，每月1 至4 次不等，每次1至2
    克，每次花費2,500 元至4,000 元不等，之前不想把次數說
    太多，真正交易次數如本院審理時所述等語（見本院卷第17
    9 頁、第46頁），所述大致相符。雖前後細節部分略有出入
    ，惟施用毒品者，因需用毒品而時常向人購買，對於每次購
    買之價格、次數，本難期其記憶清楚，參酌本件證人戊○○
    復證稱與被告除有時候會聯繫相約唱歌，約1 年1 次外，都
    是為購買毒品之事而與被告聯繫（見本院卷第182 頁、第18
    8 頁），而參諸被告使用之0000000000號行動電話通話明細
    資料，證人戊○○與被告以行動電話聯繫頻仍，於96年8 月
    、9 月間，平均約3-5 天或5-7 天即有聯繫（見本院卷第10
    4-119 頁），堪信證人戊○○所稱其實際購買之次數應如本
    院審理時所述，亦即從96年7 月開始2 、3 個月，每個月1
    至4 次不等，之前不想把次數說太多等情，應可採信。
  (三)而證人戊○○所證稱從96年7 月開始2 、3 個月向被告拿安
    非他命，每月1 至4 次不等，每次1 至2 克，每次花費2,50
    0 元至4,000 元不等等情，與被告自白之情形大致相符。惟
    檢察官僅起訴被告與戊○○交易毒品安非他命2 次，故超出
    此部分之事實因未經起訴，尚非本院所得審究。
  (四)至於被告稱係與戊○○合購安非他命1 次一節，已為證人戊○○所否認，且被告對於如何合購之細節，語焉不詳，且與
    其警詢自白不符，實難以憑採。
  (五)而證人戊○○與被告為認識6 、7 之朋友，且偶爾還會同邀
    唱歌，證人戊○○復證稱並不知道被告有無從中獲取價差，
    也沒想過被告會從中賺取利益（見本院卷第184 頁、第192
    頁），是既無證據足以認定被告係基於營利之意圖向他人購
    入並移轉毒品予證人戊○○，是本院認此部分應作有利被告
    之認定，亦即認定被告非基於營利之意圖而以原價轉讓安非
    他命。
三、按安非他命類業經行政院衛生署於69年12月8 日以衛署藥字
    第301124號公告自69年12月8 日起禁止輸入、製造，自70年
    6 月1 日起禁止販賣，並於75年7 月11日衛署藥字第597627
    號公告一概禁止使用，此有該等函文可查，自屬藥事法所規
    範之禁藥。又毒品危害防制條例第8 條第2 項之轉讓第二級
    毒品罪及藥事法第83條第1 項之轉讓禁藥罪，同有處罰之規
    定，而毒品危害防制條例第8 條第6 項規定，轉讓毒品達一
    定數量者，加重其刑至2 分之1 ，其標準由行政院定之。依
    行政院於93年1 月7 日發布之「轉讓持有毒品加重其刑之數
    量標準」第2 條規定：「轉讓、持有毒品達一定數量者，加
    重其刑至2 分之1 ，其標準如下：一、第一級毒品：淨重5
    公克以上。二、第二級毒品：淨重10公克以上。：：前項所
    稱淨重，指除去包裝後之毒品重量。」本件依證人戊○○所
    述被告轉讓安非他命之數量為每次1 公克，共計2 次，尚未
    達加重刑罰之標準，則毒品危害防制條例第8 條第2 項於92
    年7 月9 日總統令修正公布，於93年1 月9 日施行，該條項
    之轉讓第二級毒品罪之法定最重本刑為有期徒刑5 年，被告
    無法定加重其刑之事由，而藥事法第83條第1 項之轉讓禁藥
    罪，係於93年4 月21日修正公布，同年月23日施行，其法定
    最重本刑為有期徒刑7 年，2 者相較，後者為後法且為重罪
    ，依法條競合關係，應適用較重之後法論以藥事法第83條第
    1 項之轉讓禁藥罪。核被告轉讓安非他命予戊○○之所為，
    係犯藥事法第83條第1 項之轉讓禁藥罪。公訴人起訴書認被
    告所犯係販賣第二級毒品罪固非無見，惟按販賣行為，祗須
    以營利之意思而販入或賣出，即足構成。倘於有償讓與他人
    之初，係基於營利之意思，並著手實施，而因故無法高於購
    入原價出售，最後不得不以原價或低於原價讓與他人時，仍
    屬販賣行為。苟始終無營利之意思，縱以原價或低於原價有
    償讓與他人，即難謂為販賣行為，僅得以轉讓罪論處（最高
    法院94年度臺上字第5317號判決意旨參照，同院93年度臺上
    字第1651號、91年度臺上字第1443號判決同此見解）。查本
    件並無證據足以認定被告係基於營利之意思而販入或賣出安
    非他命，自僅得以轉讓罪論處。因基本社會事實與起訴之事
    實相同，爰變更起訴法條。又被告持有安非他命之低度行為
    ，為轉讓之高度行為所吸收，不另論罪。其先後2 次轉讓禁
    藥之行為，應分論併罰。爰審酌被告犯罪後飾詞否認，並斟
    酌其動機、目的、所生損害等一切情狀，分別量處如主文所
    示之刑，並定應執行刑。
據上論斷，應依刑事訴訟法第299 條第1 項前段、第300 條，藥
事法第83條第1 項，刑法第11條前段、第51條第5 款，判決如主
文。
本案經檢察官吳維雅到庭執行職務。
中    華    民    國    97    年    8     月    27    日
                  刑事第四庭審判長法  官 趙文卿
                                  法  官 高雅敏
                                  法  官 洪慕芳
以上正本證明與原本無異。
如不服本判決，應於收受送達後10日內向本院提出上訴書狀，其
未敘述上訴理由者，應於上訴期間屆滿後20日內向本院補提理由
書狀（均須按他造當事人之人數附繕本）。
                                  書記官 林靜枝
中    華    民    國    97    年    8     月    27    日
附錄本案論罪科刑法條：
藥事法第83條第1 項：
  明知為偽藥或禁藥，而販賣、供應、調劑、運送、寄藏、牙保
  、轉讓或意圖販賣而陳列者，處7 年以下有期徒刑，得併科新
  臺幣5 百萬元以下罰金。


司法院資訊處製作；財團法人民間司法改革基金會備份。
